【裁判字號】    91,交易,667
【裁判日期】    920821
【裁判案由】    業務過失傷害
【裁判全文】
臺灣高雄地方法院刑事判決                       九十一年度交易字第六六七號
    公  訴  人  臺灣高雄地方法院檢察署檢察官
    被      告  甲○○
右被告因業務過失傷害案件，經檢察官提起公訴（九十一年度偵字第一０六三九號）
，本院判決如左：
    主  文
甲○○無罪。
    理  由
一、公訴意旨略以：被告甲○○係營業大貨車之司機，為從事駕駛業務之人，於民國
    九十一年四月二十二日晚上九時四十五分，駕駛車牌號碼ＸＩ─０五七號曳引車
    ，沿高雄縣鳳山市○○路由東向西行駛（起訴書誤載為由西向東行駛），行經該
    路九十號之一前，疏未注意，擦撞同向在前由告訴人丙○○所騎乘之ＲＵＲ─四
    ０五號機車，致告訴人人車倒地，造成頭部外傷併腦挫傷，右側顳部頭皮撕裂傷
    ，因認被告涉犯刑法第二百八十四條第二項前段之業務過失傷害罪。
二、按犯罪事實應依證據認定之，無證據不得推定其犯罪事實。不能證明被告犯罪者
    ，應諭知無罪之判決，刑事訴訟法第一百五十四條、第三百零一條第一項分別定
    有明文。再按事實之認定，應憑證據，如未能發現相當確實證據，或證據不足以
    證明，自不能以推測或擬制之方法，以為裁判之基礎。又認定犯罪事實所憑之證
    據，雖不以直接證據為限，間接證據亦包括在內，然而，無論直接或間接證據，
    其為訴訟上之證明，須達於通常一般人均不致有所懷疑，而得確信其為真實之程
    度者，始得據為有罪之認定，倘其證明尚未達到此一程度，而有合理懷疑之存在
    時，即無從為有罪之認定，最高法院著有四十年臺上字第八六號、七十六年臺上
    字第四九八六號判例可資參照。又按告訴人之告訴，係以使被告受刑事訴追為目
    的，是其陳述是否與事實相符，仍應調查其他證據以資審認，最高法院亦著有五
    十二年臺上字第一三００號判例可按。
三、本件公訴人認被告涉犯業務過失傷害犯行，無非係以：前揭事實，業據告訴人指
    訴甚詳，並有道路交通事故調查報告表、國軍高雄總醫院附設民眾診療服務處診
    斷證明書各一紙在卷可稽，為其論據。訊據被告甲○○堅詞否認有何業務過失傷
    害之犯行，並辯稱：伊沒有撞到丙○○，伊看見丙○○時，其已經躺在道路中心
    黃線，為了閃避丙○○，伊所駕駛的車子才向右偏而掉入水溝，丙○○的機車並
    沒有被撞的痕跡，且當時其身上有很濃的酒味等語。
四、經查：
（一）告訴人於九十一年四月二十二日晚上九時四十五分許，騎乘車牌號碼ＲＵＲ—
      四０五號機車，沿高雄縣鳳山市○○路由東往西行駛，行至同路九十號前，因
      人、車倒地而受有頭部外傷併腦挫傷、右側顳部頭皮撕裂傷六公分等情，業據
      告訴人指訴在卷，並有國軍高雄總醫院附設民眾診療服務處診斷證明書、道路
      交通事故調查報告表各一紙、照片十五幀在卷可稽，此部分之事實固可確認。
（二）惟１、告訴人於警訊時雖指稱：當時伊所騎乘之機車與被告所駕駛之曳引車發
      生擦撞云云，然於本院訊問時又改稱：伊從後視鏡看見大貨車的燈光，後來伊
      就跌倒，伊無法確定是何人撞上伊等語（見本院九十二年八月七日審理筆錄）
      ，是告訴人所指訴如何遭撞擊之情節，先後不一，已有齟齬。２、況依告訴人
      於警訊中指陳：被告所駕駛之車輛車頭擦撞伊所騎乘之機車，伊與所騎乘之機
      車告訴人與所騎乘之機車一起掉落到田裡等情以觀，果告訴人所述屬實，則衡
      情告訴人與機車理應跌落在同一處。然本件案發後，告訴人係躺在被告所駕駛
      之ＸＯ—六三號板車左後車輪後方靠近分道線位置一節，業據證人即據報前往
      現場處理之警員乙○○到庭具結證稱：伊到達時，被害人還在現場，當時是躺
      在路中間，即警卷照片二所示之聯結車左後方靠近分道線的位置等語（見本院
      九十二年四月九日訊問筆錄）；又證人即案發後前往現場護送告訴人就醫之丁
      ○○到庭結證稱：伊到達現場後，見傷者躺在車號ＸＯ—六三號板車左後輪後
      方等語明確（見本院九十二年三月二十六日訊問筆錄），而證人丁○○前揭所
      證當時告訴人倒躺在地之位置，亦為告訴人所自承在卷（見本院九十二年八月
      七日審理筆錄）。另告訴人所騎乘之車號ＲＵＲ—四０五號機車於案發後，則
      倒置在現場由東往西車道右邊靠近稻田之位置，亦有照片數幀在卷可稽，足見
      事發後，告訴人倒地後，與所騎乘之機車係分置在有相當距離之二地，核與告
      訴人於警訊中指稱：伊與機車一起跌落稻田情節有異。從而，告訴人於警訊中
      指訴情節，既與其於本院訊問所陳迥異，且與上開證人乙○○、丁○○之證詞
      及卷存證據不符，自難逕以告訴人於警訊中之指訴，據為不利被告之認定。
      ３、告訴人雖否認有飲用酒類之行為，然其於案發後經送醫急救，並採集其血
      液檢驗結果，其酒精濃度高達一點八ＭＧ／ＤＬ，換算吐氣酒精濃度為零點九
      ＭＧ／Ｌ，此有國軍高雄總醫院九十一年十二月十九日（九一）濟世七五二五
      號函暨檢附之急診生化檢驗單一紙在卷可稽，是被告辯稱：當時告訴人身上有
      濃厚酒味等語，應堪採信，告訴人於案發之際，確有飲酒之行為甚明。而呼氣
      酒精濃度達每公升零點八五毫克以上者，有感覺障礙、明顯酒醉、步履蹣跚、
      平衡感及障礙度升高之情狀，且因不能安全駕駛，致其肇事率為一般未飲用酒
      類之五十倍，此業據研究明確（見蔡中志著「對飲酒不能安全駕駛之執法研究
      」一文，司法院第四十六期業務研究會議講義）。佐以告訴人於本院訊問時指
      稱：伊從後視鏡看見大貨車的燈光，後來伊就跌倒，伊不知道自己及所騎乘之
      機車如何跌落及跌落何處等語（見九十一年十二月九日訊問筆錄、九十二年八
      月七日審理筆錄），足見於案發當時，告訴人之精神狀態，確實不佳，是其是
      否因此而自行跌倒受傷，非無可能。４、告訴人於案發當時，係躺在靠近中央
      分道線之位置一節，已如前述，此與被告辯稱：當時伊看見告訴人躺在道路中
      央，為閃避告訴人，伊所駕駛之聯結車才轉入稻田等情，互核一致，是被告所
      辯：並未撞到告訴人一節，尚堪採信。５、又依本案道路交通事故調查報告表
      內所記載係被告與告訴人案發後之汽車、機車之倒地相關位置，另診斷證明書
      ，亦僅能證明告訴人受傷情形，然均尚難憑此即據以認定被告於案發當時，有
      撞擊同向行駛之告訴人之行為。６、又本件經送請臺灣省高屏澎區車輛行車事
      故鑑定委員會鑑定結果，認雙方是否擦撞，因情狀不明，故無從據以鑑定一節
      ，亦有該委員會九十二年七月十一日高屏澎鑑字第九二一二六八號函在卷可稽
      。綜上，本件告訴人之指訴，顯有瑕疵，是既未有何證據足認而被告有撞擊告
      訴人之機車，自難僅憑告訴人片面指述，即遽入人罪。
（三）此外，復查無其他積極證據，足認被告有何公訴人指訴之犯行，既不能證明被
      告犯罪，揆諸首開說明，應為無罪之諭知。
據上論斷，應依刑事訴訟法第三百零一條第一項，判決如主文。
中      華      民      國      九十二      年    八    月    二十一    日
                                臺灣高雄地方法院刑事第六庭
                                    審判長法官    李政庭
                                 法官    邱基峻
                                          法官    蘇雅慧
右正本證明與原本無異。
如不服本判決，應於判決送達後十日內，向本院提出上訴狀。
                                        書記官    林誠桂
中      華      民      國      九十二      年    八    月    二十六    日


司法院資訊處製作；財團法人民間司法改革基金會備份。
